【裁判字號】    97,訴,701
【裁判日期】    970331
【裁判案由】    違反毒品危害防制條例
【裁判全文】
臺灣彰化地方法院刑事判決               97年度訴字第701號
公  訴  人  臺灣彰化地方法院檢察署檢察官
被      告  甲○○
上列被告因違反毒品危害防制條例案件，經檢察官提起公訴（97
年度毒偵字第784 號），經本院合議庭裁定由受命法官獨任進行
簡式審判程序，茲判決如下：
    主  文
甲○○施用第一級毒品，累犯，處有期徒刑壹年。
    犯罪事實
一、甲○○曾於民國94年間因施用第1 級毒品案件案件，經臺灣
    嘉義地方法院以95年度訴字第19號刑事判決判處有期徒刑8
    月確定後，於95年12月31日執行完畢。其前於91年間因施用
    毒品案件，經本院以91年度毒聲字第716 號裁定送勒戒處所
    觀察、勒戒後，認無繼續施用毒品之傾向，於91年4 月4 日
    觀察、勒戒執行完畢釋放，且經臺灣彰化地方法院檢察署檢
    察官以91年度毒偵字第652 號為不起訴處分確定；其於前揭
    觀察、勒戒執行完畢釋放5 年內，於94年間因施用第1 級毒
    品案件，經臺灣嘉義地方法院於95年1 月9 日以95年度訴字
    第19號刑事判決判處有期徒刑8 月，並於95年1 月23日確定
    。詎其仍不知悔改，明知海洛因、甲基安非他命，分別業經
    公告為毒品危害防制條例第2 條第2 項第1 、2 款所列管之
    第1 、2 級毒品，不得非法持有、施用，於前揭強制戒治執
    行完畢釋放後5 年內，於94年間再犯施用毒品案件，經法院
    判處罪刑確定後，復另基於同時施用第1 級毒品海洛因、第
    2 級毒品甲基安非他命之犯意，於96年12月9 日上午某時許
    ，在其位於彰化縣和美鎮○○路239 號住處內，以將第1 級
    毒品海洛因與第2 級毒品甲基安非他命混合後，摻入香菸內
    點燃之方式，同時施用第1 級毒品海洛因及第2 級毒品甲基
    安非他命1 次。嗣經警方於96年12月10日上午8 時40分持本
    院核發之搜索票至其上址住處搜索而查獲，且於同日上午9
    時31分採尿送驗後，始知上情。
二、案經彰化縣警察局和美分局報請臺灣彰化地方法院檢察署檢
    察官偵查起訴後，由本院改依簡式審判程序審理。
    理  由
一、本案被告甲○○所犯係死刑、無期徒刑、最輕本刑為3 年以
    上有期徒刑以外之罪，其於準備程序就前揭被訴事實為有罪
    之陳述，經受命法官告知簡式審判程序之旨，並聽取其與公
    訴人之意見後，本院認無不得或不宜改依簡式審判程序進行
    之處，爰依刑事訴訟法第273 條之1 第1 項、第284 條之1
    ，裁定本案由受命法官獨任進行簡式審判程序，合先敘明。
二、訊據被告對其於上揭時、地，同時施用第1 級毒品海洛因及
    第2 級毒品甲基安非他命1 次之事實，坦承不諱（參見本院
    97年3 月26日審判筆錄）。另查：
  (一)被告係於96年12月10日上午9 時31分，經警方採集被告尿液
    送驗結果，分別呈嗎啡、甲基安非他命陽性反應，此有詮昕
    科技股份有限公司96年12月19日報告編號6C130106號濫用藥
    物尿液檢驗報告、應受尿液採驗人尿液檢體採集送驗紀錄表
    各1 份（參見偵查卷宗第9 頁、第10頁）附卷可稽，足見被
    告確有施用第1 、2 級毒品海洛因、甲基安非他命1 次之事
    實，應可認定。
  (二)按海洛因施用入人體後水解還原成嗎啡，再循嗎啡之代謝方
    式排出體外，業據行政院衛生署藥物食品檢驗局73藥檢壹字
    第030221號函說明綦詳，且依醫學臨床實驗及根據英國藥學
    會出版Isolation and Indentification of Drugs一書第2
    版載明：口服或注射海洛因後可快速吸收，並於血液中迅速
    代謝成6 —乙醯嗎啡，然後轉變成嗎啡；再毒品施用後於尿
    液、血液中可檢出之最大時限，與施用劑量、施用頻率、施
    用方式、施用者飲水量之多寡、個人體質、檢體收集時間點
    及所用檢測方法之靈敏度等因素有關，因個案而異，一般於
    尿液中可檢出之最大時限，古柯鹼為施用後1 至4 天、海洛
    因為2 至4 天、嗎啡為2 至4 天、大麻為1 至10天、安非他
    命為1 至4 天、甲基安非他命為1 至5 天、MDMA為1 至4 天
    、MDA 為1 至4 天、Ketamine為2 至4 天等語，業經行政院
    衛生署管制藥品管理局92年7 月23日管檢字第0920005609號
    函載明明確。又若將海洛因與安非他命（國內通常吸食的應
    為甲基安非他命）混合置於玻璃球中以燒烤方式吸食，於施
    用者之尿液中應可檢驗出嗎啡（海洛因主要代謝物之一）、
    甲基安非他命之陽性反應，惟需考慮其施用方式、施用劑量
    、施用頻率、飲用水之多寡、個人體質、代謝情況及尿液收
    集時間等因素，亦經行政院衛生署管制藥品管理局93年9 月
    6 日管檢字第0930 008112 號函載明明確。是參酌前揭報告
    及說明，被告自白於前揭時間有同時施用第1 級毒品海洛因
    、第2 級毒品甲基安非他命1 次之犯行等語，核與事實相符
    ，應堪採信。
  (三)按施用第1 、2 級毒品為犯罪行為，毒品危害防制條例第10
    條定有處罰明文。故施用第1 、2 級毒品者，依前揭規定本
    應科以刑罰。惟基於刑事政策，對合於一定條件之施用者，
    則依同條例第20條、第23條之規定，施以觀察、勒戒及強制
    戒治之保安處分。毒品危害防制條例於92年7 月9 日修正公
    布，自93年1 月9 日施行，其中第20條、第23條將施用毒品
    之刑事處遇程序，區分為「初犯」及「5 年內再犯」、「5
    年後再犯」。依其立法理由之說明：「初犯」，經觀察、勒
    戒或強制戒治後，應為不起訴處分或不付審理之裁定；經觀
    察、勒戒或強制戒治執行完畢釋放後，「5 年內再犯」者，
    因其再犯率甚高，原實施之觀察、勒戒及強制戒治既已無法
    收其實效，爰依法追訴或裁定交付審理。至於經觀察、勒戒
    或強制戒治執行完畢釋放後，「5 年後再犯」者，前所實施
    之觀察、勒戒或強制戒治已足以遮斷其施用毒品之毒癮，為
    期自新及協助其斷除毒癮，仍適用「初犯」規定，先經觀察
    、勒戒或強制戒治之程序。從而依修正後之規定，僅限於「
    初犯」及「5 年後再犯」二種情形，始應先經觀察、勒戒或
    強制戒治程序。倘被告於5 年內已再犯，經依法追訴處罰，
    縱其第3 次（或第3 次以上）再度施用毒品之時間，在初犯
    經觀察、勒戒或強制戒治執行完畢釋放5 年以後，已不合於
    「5 年後再犯」之規定，且因已於「5 年內再犯」，顯見其
    再犯率甚高，原實施觀察、勒戒或強制戒治，已無法收其實
    效，即應依該條例第10條處罰（最高法院95年度第7 次刑事
    庭會議決議要旨參照）。經查，被告前於91年間因施用毒品
    案件，經本院以91年度毒聲字第716 號裁定送勒戒處所觀察
    、勒戒後，認無繼續施用毒品之傾向，於91年4 月4 日觀察
    、勒戒執行完畢釋放，且經臺灣彰化地方法院檢察署檢察官
    以91年度毒偵字第652 號為不起訴處分確定；其於前揭觀察
    、勒戒執行完畢釋放5 年內，於94年間因施用第1 級毒品案
    件，經臺灣嘉義地方法院於95年1 月9 日以95年度訴字第19
    號刑事判決判處有期徒刑8 月，並於95年1 月23日確定等情
    之事實，此有臺灣高等法院被告前案紀錄表、臺灣彰化地方
    法院檢察署刑案資料查註紀錄表各1 份附卷可參。被告前既
    曾因施用毒品案件，經觀察、勒戒後，復於觀察、勒戒執行
    完畢釋放後5 年內，再犯施用毒品罪，且經法院判處罪刑確
    定，被告於犯罪事實欄一所示時間再度施用海洛因、甲基安
    非他命之犯行等情，即非屬毒品危害防制條例第20條第3 項
    所定「5 年後再犯」之情形，檢察官逕行起訴，要無不合。
    依前開說明，本案被告上開所為，係於上揭觀察、勒戒執行
    完畢釋放後5 年內，再犯施用毒品罪，且經法院判處罪刑確
    定後，再度犯本案之毒品危害防制條例第10條第1 、2 項施
    用第1 、2 級毒品罪，本案事證明確，被告上開犯行，洵堪
    認定。
三、按海洛因、甲基安非他命為毒品危害防制條例第2 條第2 項
    第1 、2 款所明定之第1 、2 級毒品。核被告所為，係犯同
    條例第10條第1 項之施用第1 級毒品罪及同條例第10條第2
    項之施用第2 級毒品罪。被告持有第1 、2 級毒品進而施用
    ，持有之低度行為各為施用之高度行為所吸收，均不另論持
    有毒品之罪。被告以一行為觸犯上開2 罪名，為想像競合犯
    ，應依刑法第55條之規定，從一較重之施用第1 級毒品罪處
    斷。又起訴意旨雖認為被告上揭2 罪應分論並罰等語，然本
    院查無其他積極證據證明被告係分別施用，是公訴意旨此部
    分尚有誤會，先予敘明。另查，被告曾於94年間因施用第1
    級毒品案件案件，經臺灣嘉義地方法院以95年度訴字第19號
    刑事判決判處有期徒刑8 月確定後，於95年12月31日執行完
    畢等情，此有臺灣高等法院被告前案紀錄表、臺灣彰化地方
    法院檢察署刑案資料查註紀錄表各1 份存卷可考，其於5 年
    內故意再犯本案有期徒刑以上之罪，應依刑法第47條第1 項
    之規定，論以累犯，並加重其刑。爰審酌被告前因施用毒品
    案件，經觀察、勒戒執行完畢釋放後5 年內，再犯施用毒品
    罪，且經法院判處罪刑確定，仍未能徹底戒絕毒品，復犯本
    案施用毒品罪，施用毒品之手段為同時混合施用第1 、2 級
    毒品，顯較各自單純施用第1 、2 級毒品之方式，更為複雜
    ，益徵其無戒毒悔改之意，惟念其施用毒品乃自戕一己之身
    體健康，尚未對他人造成危害，且犯後已坦承犯行，態度良
    好等一切情狀，量處如主文所示之刑。又被告上揭所為之犯
    罪時間，係在96年4 月24日以後所犯，核與中華民國96年罪
    犯減刑條例第2 條第1 項之應減刑規定不符，自不應予減輕
    其刑，附此敘明。
據上論斷，應依刑事訴訟法第273 條之1 第1 項、第299 條第1
項前段，毒品危害防制條例第10條第1 項、第2 項，刑法第11條
前段、第55條、第47條第1 項，判決如主文。
本案經檢察官吳芙如到庭執行職務。
中    華    民    國    97    年    3     月    31    日
                  刑事第八庭      法  官  唐中興
以上正本證明與原本無異。
如不服本判決，應於判決送達後10日內，向本院提出上訴書狀，
上訴書狀應「敘述具體上訴理由」，並按他造當事人之人數附繕
本。「切勿逕送上級法院」。
中    華    民    國    97    年    3     月    31    日
                                   書記官 吳政
【附錄本案判決論罪科刑法條全文】：
毒品危害防制條例第10條
施用第1級毒品者，處6月以上5年以下有期徒刑。
施用第2級毒品者，處3年以下有期徒刑。


司法院資訊處製作；財團法人民間司法改革基金會備份。
